臺灣嘉義地方法院民事裁定
110年度監宣字第97號
聲  請  人  黃建融  

相  對  人  黃王秋桂

關  係  人   黃藍瑩  
上列聲請人聲請監護宣告事件，本院裁定如下：
    主    文
一、宣告黃王秋桂（女，民國○○○年○月○○日生，身分證統一編號
    ：Ｚ○○○○○○○○○號）為受監護宣告之人。
二、選任黃建融（男，民國六十七年三月廿一日生，身分證統一
    編號：Ｚ○○○○○○○○○號）為受監護宣告之人黃王秋桂之監護人
    。
三、指定黃藍瑩（女，民國六十三年八月廿九日生，身分證統一
    編號：Ｚ○○○○○○○○○號）為會同開具財產清冊之人。
四、聲請程序費用由受監護宣告之人黃王秋桂負擔。
    理    由
一、聲請意旨：聲請人為相對人之次子，相對人於民國110 年3 
    月20 日因外傷性顱內出血，致已不能為意思表示或受意思
    表示，或不能辨識其意思表示之效果，並有長庚醫療財團法
    人嘉義長庚紀念醫院診斷證明書為證。為此，依民法第14條
    、第1110條、第1111條及家事事件法第164 條規定，聲請對
    其為監護之宣告，並選定聲請人為受監護宣告之人之監護人
    ，暨指定關係人為會同開具財產清冊之人等語。
二、對於因精神障礙或其他心智缺陷，致不能為意思表示或受意思表示，或不能辨識其意思表示之效果者，法院得因本人、配偶、四親等內之親屬、最近一年有同居事實之其他親屬、檢察官、主管機關、社會福利機構、輔助人、意定監護受任人或其他利害關係人之聲請，為監護之宣告，民法第14條第1 項定有明文。經本院調查結果，聲請人主張之前述事實，已據提出前述醫院診斷證明書、戶籍謄本等件為憑（見本院卷第11至15、45頁）；又本院審驗相對人之精神及心智狀況，並斟酌前述醫院精神科主治醫師周士雍所為之鑑定結果認：相對人為已婚女性、務農，於110年3月20日騎乘機車發生車禍事故，造成外傷性顱內出血昏迷，經加護病房住院治療，於同年3月30日轉至普通病房，4月6日轉至本醫院護理之家。目前仍意識不清，呈植物人狀態，在鑑定時，相對人可張眼，但無法對焦，無意識的轉頭，對子女之呼叫無反應，不會將頭轉向子女，不認得子女，對問話完全無法回答，無言語溝通能力，無自主性或有目的性活動，亦無法聽從指令動作，使用鼻胃管餵食及使用尿管及紙尿布，日常生活完全須由他人照顧，故相對人因其他心智缺陷，致不能為意思表示或受意思表示，及不能辨識其意思之效果等語，有110 年5 月20 日該醫院精神鑑定報告在卷可參（見本院卷第41頁）。本院審酌前述鑑定意見，認相對人因成植物人狀態，無溝通能力，日常生活須由他人照顧，故相對人因其他心智缺陷，致不能為意思表示或受意思表示，及不能辨識其意思表示之效果。因此，聲請人聲請對相對人為監護之宣告，為有理由，應予准許。
三、又受監護宣告之人應置監護人。法院為監護之宣告時，應依
     職權就配偶、四親等內之親屬、最近一年有同居事實之其
    他 親屬、主管機關、社會福利機構或其他適當之人選定一
    人或 數人為監護人，並同時指定會同開具財產清冊之人。
    法院選 定監護人時，應依受監護宣告之人之最佳利益，優
    先考量受 監護宣告之人之意見，審酌一切情狀，並注意下
    列事項：受 監護宣告之人之身心狀態與生活及財產狀況。
    受監護宣告之 人與其配偶、子女或其他共同生活之人間之
    情感狀況。監護 人之職業、經歷、意見及其與受監護宣告
    之人之利害關係。 法人為監護人時，其事業之種類與內容
    ，法人及其代表人與 受監護宣告之人之利害關係，民法第1
    110條、第1111條第1 項及第1111條之1 各有明文。本件相
    對人既為監護之宣告，已如前述，自應為其選定監護人及指
    定會同開具財產清冊之人。經本院調查，相對人已婚，育有
    長子黃俊諺、次子即聲請人、長女即關係人，相對人現在前
    述醫院護理之家等情，有前述鑑定報告及戶籍謄本附卷可佐
    （見本院卷第11至13、41頁）。本院考量聲請人、關係人為
    相對人子女，均表示願意擔任相對人之監護人、會同開具財
    產清冊之人，並經配偶及其他子女等出具同意書同意分由聲
    請人、關係人擔任相對人之監護人、開具財產清冊之人等情
    ，有親屬系統表、戶籍謄本、同意書在卷可參。本院參酌聲
    請人、關係人為相對人子女，均為相對人至親及其等之意願
    ，認由聲請人任相對人之監護人，能符合受監護宣告之人之
    最佳利益，選定聲請人為相對人之監護人，並指定關係人為
    會同開具財產清冊之人。
四、又依民法第1113條準用同法第1099條、第1099條之1 之規定
　　，監護開始時，監護人對於受監護人之財產，應依規定會同
    遺囑指定、當地直轄市、縣（市）政府指派或法院指定之人
　　，於二個月內開具財產清冊，並陳報法院；於前條之財產清
    冊開具完成並陳報法院前，監護人對於受監護人之財產，僅
    得為管理上必要之行為。本件聲請人既任相對人之監護人，
    其於監護開始時，對於相對人之財產，自應依前述規定會同
    開具財產清冊之人即關係人於二個月內開具財產清冊並陳報
    法院，併此說明。
五、依家事事件法第164 條第2 項，裁定如主文。
中　　華　　民　　國　　110 　年　　5 　　月　　27    日
                   家事法庭     法  官　李文輝   
以上正本係照原本作成。
如不服本裁定，應於送達後10日內向本院提出抗告狀，並繳納抗
告費新臺幣1,000 元。
中　　華　　民　　國　　110 　年　　5 　　月　　27　　日
                                書記官　張紜飴